臺灣彰化地方法院民事裁定
                                        110年度亡字第3號
聲  請  人  陳萬煌  


關  係  人  陳生田  
上列聲請人聲請宣告失蹤人陳生田死亡事件，本院裁定如下：
    主    文
一、宣告陳生田（男、日據時期大正8年2月2日即民國0年0月0日
    生、失蹤前籍設臺中州彰化郡和美街嘉寶潭三百七十八番地
    ）於民國45年10月1日下午12時死亡。
二、程序費用由陳生田遺產負擔。
    理    由
一、聲請意旨略以：失蹤人陳生田為聲請人之伯父，失蹤人於日
    據時期至海外從軍未歸，從此下落不明，且光復後查無設籍
    資料及死亡除戶記事，爰依民法第8條及家事事件法第154條
    規定，求為宣告失蹤人死亡等語。
二、按失蹤人失蹤滿10年後，法院得因利害關係人或檢察官之聲
    請，為死亡之宣告；修正之民法總則第8條之規定，於民法
    總則施行後修正前失蹤者，亦適用之，但於民法總則修正前
    ，其情形已合於修正前民法總則第8條之規定者，不在此限
    ，71年1月4日修正公布前之民法總則第8條第1項及民法總則
    施行法第3條第3項分別定有明文。又法院准許宣告死亡之聲
    請，應公示催告，家事事件法第156條第1項復有明定。而此
    公示催告應公告之，該公告應揭示於法院公告處、資訊網路
    及其他適當處所；法院認為必要時，並得命登載於公報或新
    聞紙，或用其他方法公告之；其報明期間，自前項揭示之日
    起，應有6個月以上，此觀之家事事件法第156條第3項準用
    同法第130條第4、5項規定即明。查聲請人主張之前揭事實
    ，業據其提出日據時期戶口登記簿謄本、日據時期裁定通知
    書等為證，堪信為真實。又查國民政府於34年10月25日臺灣
    光復後，曾於35年4月間實施戶口清查，嗣於35年10月1日辦
    理初次設籍登記，而當時人口於臺灣光復後未辦理初設戶籍
    登記之原因，不外乎失蹤、死亡等因素所致，此為眾所週知
    之事實。而依現存戶籍資料查無失蹤人於35年10月1日申報
    初設戶籍登記之紀錄，此有彰化○○○○○○○○110年10月25日彰
    和戶字第1100004521號函在卷可證。另聲請人雖提出日據時
    期裁定通知書為證，惟該裁定書記載「請求者：陳墻(即聲
    請人之父)」、「死亡者又は(或者)重傷病者：陳生田」，僅
    能證明聲請人之父陳墻係因相對人「死亡或重大傷病」而領
    有弔慰金，亦無從證明相對人確已死亡，本院復向臺中市、
    彰化縣殯葬管理處查詢有無相對人之相關治喪資料，亦均查
    無資料，有臺中市生命禮儀管理處110年10月26日中市生崇
    字第1100007976號函、彰化縣政府110年10月29日府民行字
    第1100386018號函在卷可證，本件並無證據可認失蹤人業已
    死亡，堪認失蹤人至遲於35年10月1日即處於失蹤之狀態，
    迄今仍行方不明之事實為真正，故聲請人聲請對失蹤人為死
    亡之宣告，核與前開條文尚無不合，應予准許。又因失蹤人
    已百歲以上，本院已定6個月期間對失蹤人為宣告死亡之公
    示催告，並於110年11月4日將該公示催告揭示於本院牌示處
    及登載於司法院網站，並於110年11月15日揭示於彰化縣和
    美鎮公所，有本院公示催告公告、公告證書、家事事件公告
    查詢結果、彰化縣和美鎮公所110年11月15日和鎮民字第110
    0023625號函在卷可稽，現申報期間屆滿，未據失蹤人陳報
    其生存，或知失蹤人生死者陳報其所知。是失蹤人既係於民
    法總則18年施行後，71年修正前失蹤，且於71年修正前已失
    蹤滿10年，而合於修正前民法第8條第1項要件，依前開修正
    後民法總則施行法第3條第3項但書規定，自得於失蹤人失蹤
    滿10年後為死亡宣告，聲請人之聲請，為有理由，應予准許
    。
三、次按宣告死亡之裁定應確定死亡之時，家事事件法第159條
    定有明文。而受死亡宣告者，以判決內所確定死亡之時，推
    定其為死亡；前項死亡之時，應為前條各項所定期間最後日
    終止之時。但有反證者，不在此限，民法第9條亦有明定。
    本件失蹤人自35年10月1日失蹤，計至45年10月1日止失蹤屆
    滿10年，故應推定該日下午12時為其死亡之時，爰依法宣告
    失蹤人於45年10月1日下午12時死亡。
四、依家事事件法第154條第3項、第159條第1項，裁定如主文。
中　　華　　民　　國　　111 　年　　5 　　月　　16　　日
                   家事法庭法  官　沙小雯  
以上正本係照原本作成。　　　　　　　 
如對本裁定抗告須於裁定送達後10日內向本院提出抗告狀，並應
繳納抗告費新臺幣1,000元。
中　　華　　民　　國　　111 　年　　5 　　月　　16　　日
                            書記官  項珮欣